【裁判字號】    89,自緝,38
【裁判日期】    900226
【裁判案由】    侵占
【裁判全文】
臺灣臺南地方法院刑事判決                          八十九年度自緝字第三八號
    自  訴  人  佰佶交通股份有限公司
    法定代理人  乙○○
    被      告  甲○○
右列被告因侵占案件，經自訴人提起自訴，本院判決如左：
    主  文
甲○○無罪。
    理  由
一、自訴意旨略以：被告甲○○於民國（下同）八十五年七月四日向自訴人佰吉交通
    股份有限公司（下稱佰吉公司）承租ＴＡＩＴ二ＯＯＯ型無線電車裝台機壹組，
    約定該借用契約（實質上為租賃契約）有效期限為一年，詎被告竟另行起意，於
    同年八月間某日，竟基於毀損之故意，毀壞前開車台機，又積欠租金達新台幣（
    下同）一千四百元且拒不繳還前開車台機，因認被告涉犯刑法第三百三十五條第
    一項侵占罪嫌及同法第三百五十四條之毀損罪嫌云云。
二、按犯罪事實應依證據認定之，無證據不得推定其犯罪事實，刑事訴訟法第一百五
    十四條定有明文，又按認定不利於被告之事實，須依積極證據，苟積極證據不足
    為不利於被告事實之認定時，即應為有利於被告之認定，更不必有何有利證據（
    最高法院三十年上八一六號判例參照）。訊據被告甲○○固坦承有向自訴人承租
    前開車台機等情，惟堅詞否認有何前開犯行，辯稱：伊並沒有侵占，伊要把車台
    機還給公司，但他們不肯收，說要拿三萬元來才可以解約；至於車台機究竟有沒
    有壞，因為要測試前必須先將總公司的頻率打開，才能確定機器是否壞掉，但是
    他們不測試，也不接受伊的歸還，實在無法確定機器有沒有壞。而且當初伊把車
    台機拆卸下來而已，不可能機器會因此而壞掉等語。經查：（一）侵占部分無罪
    ：被告所簽前開借用契約於八十六年七月四日屆滿後至今，自訴人均尚未對被告
    為終止契約之意思表示，是按租賃期限屆滿後，承租人若仍為租賃物之使用、收
    益，而出租人不即表示反對之意思，視為不定期限繼續契約，民法第四百五十一
    條定有明文，則被告於八十七、八十八年、八十九年仍繼續持有該車台機一事，
    因自訴人既未依法終止契約，顯見被告與自訴人間之前開借用車台機契約仍屬存
    在。故被告係依契約關係持有前開車台機，而非變易持有為不法之所有甚明。從
    而，即難以被告未清償欠費乙節，推定被告就該牌照已變易其原來之持有意思而
    為不法所有之意思。自訴人所指訴前揭事實應屬民事糾葛，顯與侵占刑責無涉。
    （二）毀損部分無罪：按過失行為之處罰，以有特別規定者為限，刑法第十二條
    第二項定有明文，是過失毀損他人物品即不在刑事處罰之列。被告於九十年二月
    十二日本院審理時，當庭將車台機交還自訴人，將借用契約終止後，經自訴人送
    修後，修繕費用為一千九百元，有公務電話記錄一紙附卷，惟查自訴人並無何證
    據證明該車台機係被告蓄意以外力加以破壞，致其效能減低，是縱被告於前開持
    有期間對該物保管有過失，然亦不為罪。至承租人於租借期間，若確有因過失而
    使用不當，致租賃物發生瑕疵，承租人自應予以賠償，此乃民事損害賠償問題。
    此外，本院查無其他積極證據足以證明被告有侵占犯行，自應為無罪之諭知。
三、至併辦部分（台灣高雄地方法院檢察署八十七年度偵字第二Ｏ七七Ｏ號、八十六
    年度偵字第二五七六七號），因本件認定結果為無罪，是與本件即不具審判不可
    分之關係，本院自不得逕予審理，應退回檢察官依法處理，併此敘明。
據上論斷，應依刑事訴訟法第三百四十三條、第三百零一條第一項，判決如主文。
中      華      民      國      九十      年      二    月    二十六    日
                                  臺灣臺南地方法院刑事第三庭
                                          法  官
右正本證明與原本無異。
如不服本判決，應於判決送達後十日內，向本院提出上訴狀。
                                          書記官
中      華      民      國      九十      年      二    月    二十三    日


司法院資訊處製作；財團法人民間司法改革基金會備份。
